【裁判字號】    96,易,4014
【裁判日期】    970109
【裁判案由】    詐欺
【裁判全文】
臺灣臺中地方法院刑事判決              96年度易字第4014號
公  訴  人  臺灣臺中地方法院檢察署檢察官
被      告  甲○○
上列被告因詐欺案件，經檢察官提起公訴（95年度偵字第23320
號、96年度偵字第309 號），暨移送併辦（96年度偵字第12874
號），本院判決如下：
    主  文
甲○○幫助犯詐欺取財罪，處有期徒刑肆月，減為有期徒刑貳月
，如易科罰金，以新臺幣壹仟元折算壹日。扣案之第一商業銀行
北屯分行帳號00000000000 號帳戶之提款卡壹張，沒收。
    事  實
甲○○能預見提供自己帳戶給他人使用，可能遭利用於遂行財產
上犯罪之目的，竟仍基於幫助他人詐欺取財之不確定故意，於95
年9 月26日前某日，於不詳地點，將其前於第一商業銀行北屯分
行開立之帳號00000000000 號帳戶之提款卡（含密碼），交付給
不詳年籍之成年人使用，嗣該人與其所屬之詐騙集團，分別於下
列時間向乙○○○等人施用詐術，使乙○○○等人將款項匯入甲○○上開帳戶內：
(一)95年8 月間某日，打電話給乙○○○，向乙○○○佯稱其中獎
  ，要求乙○○○先匯款始能領取獎金，使乙○○○陷於錯誤，
  而於同年9 月26日將1萬元匯至甲○○上開帳戶內。
(二)95年9 月18日上午9 時許，打電話給丙○○，向丙○○佯稱其
  抽中大獎，要求丙○○先匯款始能領取獎金，使丙○○陷於錯
  誤，而於同年9 月26日將7萬元匯至甲○○上開帳戶內。
(三)95年9 月25日下午3 時30分許，打電話給丁○○，向丁○○佯
  稱其抽中二獎，可折換現金14,96,500 元，要求丁○○先繳交
  稅金始能領取獎金，使丁○○陷於錯誤，而於95年9 月26日將
  5 萬元存入甲○○上開帳戶內。
    理  由
一、認定犯罪事實所憑之證據及理由：
    被害人乙○○○、丁○○及丙○○於上述時、地遭人詐騙後
    ，將款項匯入被告甲○○上開之帳戶內之事實，業據被害人
    丁○○於警詢中、證人即被害人丙○○於警詢及偵查中、證
    人即被害人乙○○○於偵查中指證甚詳，並有第一商業銀行
    北屯分行開戶基本資料影本、存款明細分類帳影本、未登摺
    帳項查詢清單影本、上海商業儲蓄銀行匯出匯款申請書影本
    （匯款人：乙○○○）、第一商業銀行存款憑條影本（匯款
    人：丙○○）、郵政跨行匯款申請書（匯款人：丁○○）各
    1 份在卷可憑。
二、對被告辯解之判斷：
  (一)被告固不否認曾在第一商業銀行北屯分行開立上述帳戶之事
    實，惟矢口否認有何幫助詐欺之犯行，辯稱：上開帳戶之提
    款卡、存摺及印章目前均在其自己保管中，不曾交給他人使
    用，但其提款卡曾於95年3 月間卡在提款機內云云。
  (二)查被告上開帳戶之提款卡固曾於95年3 月7 日卡在第一商業
    銀行北台中分行之提款機內，經被告於同日領回，有第一商
    業銀行北台中分行96年9 月17日一北台中字第90109 號函及
    函附之「本行留置他行金融卡處理登記簿」影本1 份在卷可
    佐，惟該提款卡既於95年3 月7 日即由被告領回，而本案之
    被害人乙○○○、丁○○、丙○○等人均係於95年9 月26日
    始將款項匯入被告之帳戶內，距被告提款卡卡在提款機內之
    日期已相隔半年，難認二者有何因果關係。再者，詐騙集團
    成員倘未經被告同意，即擅自使用被告之帳戶作為被害人匯
    款之工具，難保渠等以詐騙手段誘使被害人匯入之款項為被
    告所領取，渠等既意圖獲取不法之利益，豈可能甘冒此種風
    險，擅自使用非在渠等管領下之帳戶作為令被害人匯款之工
    具。
  (三)被告雖提出上開帳戶之提款卡、存摺及印章為證，然由該帳
    戶未登摺帳項查詢清單影本所列出之交易資料可知，被害人
    乙○○○、丁○○、丙○○於95年9 月26日匯入之款項，均
    由不詳之人於同日以跨行提款之方式領出，足認詐騙集團之
    成員確有使用被告帳戶之提款卡跨行領取被害人匯入之款項
    。雖警方於95年9 月28日查獲被告時，該提款卡係在被告持
    有中，然該詐騙集團成員僅於95年9 月26日使用被告之提款
    卡，自可於使用後將提款卡交還給被告，尚不得憑此為被告
    有利之認定。被告辯稱其未將帳戶交給他人使用云云，非可
    採信。
三、論罪科刑之理由
  (一)被告所為係犯刑法第30條第1 項、第339 條第1 項之幫助詐
    欺取財罪，應依刑法第30條第2 項之規定減輕其刑。公訴人
    固因詐騙集團成員使用被告之帳戶後，又將被告之提款卡等
    物交還給被告，認為被告係詐欺取財罪之共同正犯，惟依現
    存之證據僅能證明被害人將款項匯入被告帳戶之事實，尚無
    證據足資證明被告與詐騙集團之成員有何犯意聯絡與行為分
    擔，無從認定為被告係詐欺取財罪之共同正犯，附此敘明。
  (二)審酌被告犯罪之動機、目的、手段，被害人受騙之金額，及
    被告犯罪後設詞飾卸，難認有何悔意等一切情狀，量處如主
    文所示之刑，並諭知易科罰金之折算標準。又被告犯罪時間
    在96年4 月24日前，合於減刑條件，應依中華民國96年罪犯
    減刑條例第2 條第1 項第3 款之規定減其刑期二分之一，並
    就減得之刑諭知易科罰金之折算標準。
  (三)扣案之第一商業銀行北屯分行帳號00000000000 號帳戶之提
    款卡1 張，係被告所有供犯罪所用之物，已如前述，爰依刑
    法第38條第1 項第2 款之規定，併予宣告沒收。至於扣案之
    存摺1 本及印章1 個，因無證據證明係供犯罪所用之物，爰
    不予宣告沒收，併此敘明。
  (四)檢察官以96年度偵字第12874 號案件移送併辦之犯罪事實，
    與業經起訴之犯罪事實(二)相同，係事實上同一之案件，為起
    訴效力所及，本院得予以審究，亦併此敘明。
四、適用之法律
  (一)刑事訴訟法第299條第1項前段。
  (二)中華民國96年罪犯減刑條例第2 條第1 項第3 款、第7 條、
    第9 條。
  (三)刑法30條第1 項、第339 條第1 項、第30條第2 項、第41條
    第1項前段。
  (四)刑法施行法第1條之1。
中    華    民    國    97    年    1     月    9     日
                刑事第八庭  審判長法  官  林慧英
                                  法  官  簡源希
                                  法  官  陳慧珊
上正本證明與原本無異。
如不服本判決，應於判決送達後10日內向本院提出上訴狀（應附
繕本），上訴於臺灣高等法院臺中分院。
上訴書如未敘述理由，應於上訴期間屆滿後20日內補提理由書於
本院。
                                  書記官  施玉卿
中    華    民    國    97    年    1     月    9     日
【附錄本案論罪科刑法條】
刑法第339條第1項：
意圖為自己或第三人不法之所有，以詐術使人將本人或第三人之
物交付者，處5 年以下有期徒刑、拘役或科或併科1 千元以下罰
金。


司法院資訊處製作；財團法人民間司法改革基金會備份。
